臺灣高等法院刑事判決　　　　　　　　96年度上易字第2991號
上　訴　人　臺灣板橋地方法院檢察署檢察官
上　訴　人
即　被　告　甲○○
上列上訴人因毒品危害防制條例案件，不服臺灣板橋地方法院96
年度易字第2762號，中華民國96年10月31日第一審判決（起訴案
號：臺灣板橋地方法院檢察署96年度毒偵字第5823、5853號），
提起上訴，本院判決如下：
    主  文
原判決撤銷，發回臺灣板橋地方法院。
    理  由
一、毒品危害防制條例於民國92年7月9日修正公布，自93年1月9
    日施行，其中第20條、第23條將施用毒品之刑事處遇程序，
    區分為「初犯」及「5年內再犯」、「5年後再犯」。依其立
    法理由之說明：「初犯」，經觀察、勒戒或強制戒治後，應
    為不起訴處分或不付審理之裁定；經觀　察、勒戒或強制戒
    治執行完畢釋放後，「5年內再犯」者，因其再犯率甚高，
    原實施之觀察、勒戒及強制戒治既已無法收其實效，爰依法
    追訴或裁定交付審理。至於經觀察、勒戒或強制戒治執行完
    畢釋放後，「5年後再犯」者，前所實施之觀察、勒戒或強
    制戒治已足以遮斷其施用毒品之毒癮，為期自新及協助其斷
    除毒癮，仍適用「初犯」規定，先經觀察、勒戒或強制戒治
    之程序。從而依修正後之規定，僅限於「初犯」及「5年後
    再犯」二種情形，始應先經觀察、勒戒或強制戒治程序。倘
    被告於5年內已再犯，經依法追訴處罰，縱其第三次（或第
    三次以上）再度施用毒品之時間，在初犯經觀察、勒戒或強
    制戒治執行完畢釋放5年以後，已不合於「5年後再犯」之規
    定，且因已於「5年內再犯」，顯見其再犯率甚高，原實施
    觀察、勒戒或強制戒治，已無法收其實效，即應依該條例第
    10條處罰，此有最高法院95年度第7次刑事庭會議決議意旨
    可資參照。
二、公訴意旨略以：被告甲○○曾因施用毒品案件，經送觀察、
    勒戒後，因認無繼續施用毒品傾向，於民國88年10月8日執
    行完畢出所，經臺灣桃園地方法院檢察署檢察官於88年10月
    7日以88年度毒偵字第322號不起訴處分確定；又因施用毒品
    案件，經送觀察、勒戒後，因認無繼續施用毒品傾向，於90
    年1月20日執行完畢出所，經臺灣高雄地方法院檢察署檢察
    官於90年1月29日以90年度毒偵緝字第34號不起訴處分確定
    ；又因施用毒品案件，經送觀察、勒戒後，因認無繼續施用
    毒品傾向，於90年7月5日執行完畢出所，經臺灣臺北地方法
    院檢察署檢察官於90年7月5日以90年度毒偵緝字第181號不
    起訴處分確定。詎其猶不知戒除毒癮，竟基於施用第二級毒
    品之犯意，接續於96年6月20日23時10分、96年7月30日22時
    為警採尿前96小時內某時許，分別在不詳處所，施用第二級
    毒品安非他命，嗣於96年6月20日因另案通緝為警逮捕而採
    尿送驗，以及於96年7月30日經警於臺北縣板橋市○○○路○
    段113號菁鳥賓館查獲並扣得安非他命2包（毛重1.29公克，
    鑑驗後淨重0.89公克）、殘渣袋2只、吸食器1個及電子磅秤
    1台，因而查悉上情，因認被告甲○○上開所為，涉犯有毒
    品危害防制條例第10條第2項之施用第二級毒品罪嫌等語。
三、原判決意旨以：
(一)、查被告甲○○前曾於88年9月17日因施用毒品案件，經送執
    行觀察、勒戒後，因認無繼續施用毒品傾向，於88年10月8
    日執行完畢釋放，並經臺灣桃園地方法院檢察署檢察官於88
    年10月7日以88年度毒偵字第322號不起訴處分確定；次於90
    年1月9日因施用毒品案件，經送執行觀察、勒戒後，因認無
    繼續施用毒品傾向，於90年1月20日執行完畢釋放，復經臺
    灣高雄地方法院檢察署檢察官於90年1月29日以90年度毒偵
    緝字第34 號不起訴處分確定；再於90年6月24日因施用毒品
    案件，經送執行觀察、勒戒後，因認無繼續施用毒品傾向，
    於90年7月5日執行完畢釋放，並經臺灣臺北地方法院檢察署
    檢察官於90年7 月5日以90年度毒偵緝字第181號不起訴處分
    確定在案。本件被告復基於施用第二級毒品安非他命之犯意
    ，分別又於96年6月20日23時10分、96年7月30日22時為警採
    尿前96小時內某時許，在不詳處所，各施用第二級毒品安非
    他命1次（原起訴意旨認係接續犯論以一罪云云，容有未洽
    ），則被告本件於上揭時間之施用毒品犯行，距其上述最後
    一次於90年6月24日因施用毒品案件，經送執行觀察、勒戒
    後，因認無繼續施用毒品傾向，而於90年7月5日執行完畢釋
    放後，已逾五年，且其間未曾再犯，應合於「五年後再犯」
    情形。又被告雖於本件施用毒品犯行前，尚曾因於96年1月
    30日為警採尿前96小時內某時，另犯施用第二級毒品安非他
    命行為1次，經檢察官聲請簡易判決處刑，由臺灣桃園地方
    法院於96年7月12日以96年度桃簡字第1243號刑事簡易判決
    判處有期徒刑三月確定在案，然查上述被告再犯施用毒品行
    為，距上開其最後一次因施用毒品執行觀察、勒戒完畢釋放
    後，亦已逾五年，不合於「五年內再犯」情形，且其後至本
    件犯行間亦未再經執行觀察、勒戒處分。是依前揭說明，本
    件被告於96年6月20日23時10分、96年7月30日22時為警採尿
    前96小時內某時許之二次施用毒品安非他命犯行，原應由檢
    察官依毒品危害防制條例第20條第3項、第1項規定，聲請法
    院裁定令被告入勒戒處所施以觀察、勒戒，始為適法。本件
    公訴人逕行提起公訴，應為起訴之程序違背規定，爰不經言
    詞辯論，逕為諭知不受理之判決。
三、本院認：
    被告甲○○於本件施用毒品犯行前，尚曾因於96年1月30日
    為警採尿前96小時內某時，另犯施用第二級毒品安非他命行
    為1次，經檢察官聲請簡易判決處刑，由臺灣桃園地方法院
    於96年7月12日以96年度桃簡字第1243號刑事簡易判決判處
    有期徒刑3月確定在案。有其前案資料表及經本院調取該判
    決書附卷可憑，而被告本案施用第二級毒品安非他命係96年
    6月20日、96年7月30日之前96小時內之某時，其犯行與前案
    （96年1月30日採尿前96小時內之某時）之施用第二級毒品
    安非他命之犯行，相隔僅5、6月，顯然不屬五年內未犯之規
    定，不合於「五年後再犯」情形，雖被告於96年1月30日前
    96小時內之某時之犯行距離其前90年7月5日之觀察、勒戒執
    行完畢，有間隔有五年以上，惟本案之犯行距離96年1月30
    日採尿前96小時內之某時施用安非他命犯行，既未有逾五年
    以上，與最高法院之應另行送觀察勒戒之見解，尚有不合。
    至於被告96年1月30日前96小時內之某時之犯行，未經觀察
    勒戒即行聲請簡易判決，且台灣桃園地方法院簡易庭亦以96
    年度桃簡字第1243號逕予判決，固有不合，惟此乃是否就該
    判決提起非常上訴之問題，自不影響本案被告之犯行，與前
    次犯行非五年後再犯之認定。則原審遽為本件公訴不受理之
    諭知，是否妥適，非無探求之餘地。至於被告上訴意旨以其
    另於96年9月8日採尿前4日內之某時有施用第2級毒品甲基安
    非他命之犯行，經台灣板橋地方法院檢察署檢察官以96年度
    毒偵字第6946號聲請簡易判決處刑，為此請與本案之犯行一
    同審理而據以上訴。惟95年7月1日修法後業已刪除刑法第56
    條有關連續犯之適用，採一罪一罰為原則，且就本案犯行係
    在96年6、7月間與96年9月8日採尿前4日內之某時之犯行，
    時間間隔亦久，二次犯行當無接續犯之關係，其上訴固無理
    由，惟原決既有上揭可議之處，則檢察官執此指摘原判決不
    當，尚非全無理由，自應由本院不經言詞辯論將原判決撤銷
    發回，由原法院詳酌後，依法為適當之判決。
據上論斷，應依刑事訴訟法第369條第1項但書、第372條，判決
如主文。
中　　華　　民　　國　　96　　年　　12　　月　　31　　日
 　　　      　　 刑事第十四庭   審判長法　官　 陳志洋
                                       法　官　 蔡聰明
                                       法　官　 林秀鳳
以上正本證明與原本無異。
不得上訴。
                                       書記官   高士童
中　　華　　民　　國　　96　　年　　12　　月　　31　　日
